【裁判字號】    95,訴,2528
【裁判日期】    951211
【裁判案由】    加重強盜等
【裁判全文】
臺灣臺中地方法院刑事判決              95年度訴字第2528號
公  訴  人  台灣台中地方法院檢察署檢察官
被      告  丁○○
                    （現於臺灣臺中監獄臺中分監執行中）
選任辯護人  謝錫深律師
上列被告因普通竊盜等案件，經檢察官提起公訴（95年度偵字第
9142號），及同署檢察官移送併辦（95年度偵字第24389號、95
年度偵字第16577號），本院判決如下：
    主    文
丁○○連續竊盜，處有期徒刑壹年貳月，扣案之鑰匙貳把（壹把
係九十五保管字第002223號扣案，壹把為九十五保管字第002948
號扣案鑰匙【與其他鑰匙獨立分離之六角型頭之鑰匙壹把】）均
沒收。又連續意圖為自己不法之所有而搶奪他人之動產，處有期
徒刑壹年肆月。又連續意圖為自己不法之所有，恐嚇使人將本人
之物交付，處有期徒刑壹年陸月，扣案之安全帽壹頂、口罩貳個
均沒收。應執行有期徒刑參年拾月，扣案之鑰匙貳把（壹把係九
十五保管字第002223號扣案，壹把為九十五保管字第002948 號
扣案鑰匙【與其他鑰匙獨立分離之六角型頭之鑰匙壹把】）、安
全帽壹頂、口罩貳個均沒收。
     犯罪事實
一、丁○○基於意圖為自己不法所有之概括犯意，先於民國 (下
    同)九十五年三月中旬某日上午進入台中縣大雅鄉○○○街
    某建築工地內竊取乙○○所有之innosteream牌i2500型序號
    000000000000000號手機一支（含乙○○所申辦之000000000
    0號ＳＩＭ卡一張）、電鑽一支得逞，再於九十五年四月九
    日下午二時許，在臺中縣潭子鄉○○路○段三一六號前，以
    其所有之鑰匙一把（95保管字第002223號），徒手竊得癸○○所有之車號YHY-273號機車一部。另於九十五年四月二十
    日下午五時十分許，在臺中縣豐原市○○路與中正路口，為
    警查獲，並扣得丁○○所有上開供竊盜用之鑰匙一把。其後
    ，丁○○又於九十五年六月六日中午十二時許，在臺中縣豐
    原市○○路九七二巷二十五號前，以其所有之鑰匙一把（九
    十五保管字第002948號扣案鑰匙【與其他鑰匙獨立分離之六
    角型頭之鑰匙壹把】）竊取壬○○所有之車號JCS- 418號機
    車一部得逞。復於九十五年六月六日下午一時許，在臺中縣
    豐原市○○路綠山巷一五九弄三十三號前，將車號JCS-418
    號機車棄置，以其所有之鑰匙一把（九十五保管字第002948
    號扣案鑰匙【與其他鑰匙獨立分離之六角型頭之鑰匙壹把】
    竊取陳長城所有由甲○○使用之車號YGD-669號機車一部得
    逞。另於九十五年四月二十一日在臺中縣神岡鄉○○路二百
    四十七巷十一號，竊取己○○所有之ＢＥＮＱm100 型序號
    000000000000000號行動電話一支（含其內由洪建成所申辦
    之0000000000號ＳＩＭ卡一張）得逞，復於九十五年五月十
    五日在臺中縣豐原市大甲溪旁以上開鑰匙一支打開丙○○所
    有之重型機車之置物箱，竊取丙○○所有之ＬＧ牌52i，序
    號00000000000000000行動電話一支（含其內丙○○所使用
    之0000000000號ＳＩＭ卡一張）得逞。
二、丁○○另基於意圖為自己不法所有之概括犯意，於九十五年
    五月六日晚上六時五十七分許，在臺中縣豐原市○○路與三
    角路口之全家便利超商店前，趁辛○○不及防備，自後搶奪
    辛○○所有之皮包一個【內有新台幣（下同）一千五百元現
    金、７─１１超商面額一百元禮券四十三張、廣三ＳＯＧＯ
    百貨面額一百元禮券二十張、中國石油公司面額一百元油單
    五張】。復於九十五年五月十四日晚上六時許在台中縣神岡
    鄉○○路七巷口騎乘機車趁庚○○不及防備，自後徒手搶奪
    庚○○所有之皮包一個【內有序號00000000000
    000號nokia8850行動電話一支，內含庚○○所使用之000
    0000000號ＳＩＭ卡一張）】，再於九十五年六月一日上午
    十時四十五分許在台中縣神岡鄉○○路三百六十巷五號前騎
    乘機車趁戊○○不及防備自後徒手搶奪戊○○所有之皮包一
    個【內有國民身分證一張、金融卡三張、機車駕駛執照一張
    、行車執照一張、全民健康保險卡一張、華碩手機、國際牌
    手機序號各為000000 000000000號、000000000000000號行
    動電話二支（含戊○○使用之0000000000號ＳＩＭ卡一張）
    】。
三、丁○○又基於意圖為自己不法所有恐嚇他人使他人交付財物
    之概括犯意，先於九十五年六月四日晚上八時許，穿戴其所
    有之粉紅色之安全帽一頂及格子口罩一個以為掩飾，至臺中
    縣大雅鄉○○路一三四之四號生活彩家便利超商店內，大聲
    喝令店內職員丑○○將店內款項交出，並一手置於口袋，作
    勢欲取出口袋內物品狀，以此言語及動作恐嚇店員丑○○，
    使丑○○心生畏懼而將店內收銀機打開任令丁○○自行取走
    收銀機內之現金八千元，因而恐嚇取得上開金錢得逞。復於
    九十五年六月六日下午二時二十二分許，穿戴其所有之黑色
    安全帽一項、黑底白紋口罩一個以為掩飾，騎乘其所竊得之
    車號YGD-669號機車，至臺中縣后里鄉○○路一０四九號萊
    爾富超商店內，趁超商店長子○○已經將收銀機打開之機會
    ，以一手指向店內收銀機處，另手觸摸腰際放置工具刀處（
    該工具刀係丁○○預備竊盜用之物，且未突出讓店員發覺）
    ，並出言稱要搶劫，以此方式恐嚇值班之店長子○○致子○○心生畏懼，而不敢反抗任由丁○○取走收銀機內之現金七
    千元，而恐嚇取得財物。嗣經警於九十五年六月六日晚上九
    時二十分至九時三十分許，在臺中縣豐原市○○路九七七號
    為警搜索查扣得其所有供恐嚇取財用之安全帽及口罩各一個
    ，另扣得其預備供竊盜所用之工具刀一把、機車鑰匙四支。
    復於九十五年六月七日下午一時十分至一時三十分止，在上
    址再搜索扣得其所有之毒品海洛因毛重０．四公克、吸食毒
    品用之注射針筒一支（另涉毒品案件，業經本院判決確定
    ）、黑色牛仔褲、上衣、藍色牛仔褲、米黃色上衣、雨衣各
    一件。
四、案經臺中縣警察局豐原分局報請台灣台中地方法院檢察署偵
    查起訴及台中縣警察局豐原分局報請台灣台中地方法院檢察
    署檢察官偵查後移送併辦。
    理  由
一、前揭犯行業據被告丁○○在警詢中、在檢察官及本院審理時
    坦承不諱，核與被害人癸○○、壬○○、甲○○、子○○、
    丑○○、辛○○、己○○、丙○○、庚○○、戊○○指訴情
    節及證人劉冠宏、鄭雅芳、張原瑋證述情節相符，並有扣案
    之鑰匙二把、安全帽一頂及口罩二個扣案可稽，且有贓物領
    據三紙、車輛車牌遺失作業詳細資料一張、買賣契約書七紙
    、扣案物品相片五幀、翻拍相片二幀、刑案現場照片十幀附
    卷可憑。堪認被告上開自白與事實相符，事證明確，被告犯
    行洵堪認定。
二、按恐嚇與強盜之區別，同以意圖為自己不法所有為主觀違法
    要件，其所異者，在實施之手段不同，恐嚇取財罪，係以將
    來之惡害通知被害人，縱以將來之惡害通知被害人使其生畏
    怖心，或以現時之危害通知被害人，縱使施以強暴或脅迫，
    苟此等強制行為，並未至不能抗拒，亦即其意思自由尚未達
    喪失者，即屬相當；強盜罪則以目前危害或施用強暴、脅迫
    等不正方法至使被害人不能抗拒，亦即其意思自由已喪失之
    程度，始足當之；又強盜罪之所謂「不能抗拒」，係指行為
    人所為強暴、脅迫等不法行為，就當時之具體事實，予以客
    觀之判斷，足使被害人身體上或精神上達於不能或顯難抗拒
    之程度而言。（台灣高等法院九十三年上字第二二七九號判
    決參照）。查本件被告犯罪事實三之部分於九十五年六月四
    日及九十五年六月六日分別至便利商店嚇令店員交付財物，
    雖當場對店員施以脅迫，並均使店員因而心生畏懼而打開收
    銀機或直接讓被告取得收銀機內之金錢，惟被告均僅作勢取
    出東西而未取出任何東西，且沒有說出身上有何足以令人喪
    失自由意志之物品，被害人亦未看到被告身上有何突出物，
    業據證人丑○○、子○○到庭結證明確，再參諸被告恐嚇商
    店店員之時間分別在晚上八時及下午二時許，業據上開被害
    人到庭分別結證明確，且本案被告施以恐嚇言詞、動作之地
    點亦非人湮稀少之處所，有刑案現場相片十幀附卷可憑，衡
    諸超商搶案時有店員奮勇抗拒搶匪之情形，依當時之具體客
    觀之情形，尚難認被告之行為已經使被害人之自由意志受到
    壓制而不能能抗拒，核與上開強盜罪之要件不符，合先敘明
    。核本案犯罪事實欄所示之第一、二、三項所為，分別係犯
    刑法第三百二十條第一項之普通竊盜罪、刑法第三百二十五
    條第一項之搶奪罪、刑法第三百四十六條第一項之恐嚇取財
    罪。公訴人認犯罪事實欄第三項所示犯行客觀上已使被害人
    處於不能抗拒之程度，係犯刑法第三百三十條之加重強盜罪
    ，容有未洽，起訴法條應予變更。其先後多次竊盜、搶奪、
    恐嚇取財犯行，時間密接，且犯罪構成要件相同，顯係基於
    概括犯意反覆為之，均為連續犯，均依修正前刑法第五十六
    條之規定各論以一罪，並均依法加重其刑（新舊法比較詳後
    ）。移送併辦部分固未據公訴人於起訴書中載明，惟該部分
    與業經起訴之犯罪事實第一、二項之部分各有連續犯之裁判
    上一罪之關係，為起訴效力所及，本院自得併予審理。被告
    所犯上開三罪，犯意各別，罪名亦殊，應分論併罰。爰審酌
    被告年紀尚輕，因施用毒品欠缺經濟來源而多次竊盜、搶奪
    及恐嚇取得他人財物，對於社會治安產生重大危害，惟所竊
    取、搶奪及恐嚇取得之財物價值均不高，犯後全部坦承犯行
    ，且有部分犯行係自行供出，犯後態度尚稱良好等一切情狀
    ，各量處如主文所示之刑，並定其應執行刑（定執行刑之新
    舊法比較詳後）。扣案之鑰匙中之其中二把（如主文所示）
    為被告所有供竊盜所用之物；扣案之安全帽一頂、口罩二個
    為被告所有供恐嚇取財掩飾身分所用之物，業據被告供明在
    卷，依修正前刑法第三十八條第一項第二款沒收。至扣案之
    工具刀係被告預備供竊盜所用之物，由於竊盜罪並不處罰預
    備犯，本案既未就上開預備竊盜犯行為論罪科刑，且被告於
    九十五年六月六日攜帶工具刀並未取出供恐嚇用，且未故意
    讓該刀子突出讓店員心生畏懼而不為反抗，難認該扣案之工
    具刀係供本案恐嚇取財所用之物，自無從就上開工具刀諭知
    沒收。又被告於九十五年六月四日所穿戴之安全帽一頂雖係
    被告供犯罪所用之物，惟該粉紅色安全帽並未扣案，且型式
    不明，為免將來執行有困難，不予宣告沒收。其餘扣案物品
    不能證明與本案犯罪事實有關，自不得宣告沒收。
三、按被告行為後，刑法業於九十四年一月七日修正，於同年二
    月二日公布，並於九十五年七月一日施行。按行為後法律有
    變更者，適用行為時之法律，但行為後之法律有利於行為人
    者，適用最有利於行為人之法律，修正後即現行刑法第二條
    第一項定有明文。此條規定乃與刑法第一條罪刑法定主義契
    合，而貫徹法律禁止溯及既往原則，係規範行為後法律變更
    所生新舊法律比較適用之準據法，是刑法第二條本身雖經修
    正，但刑法第二條既屬適用法律之準據法，本身尚無比較新
    舊法之問題，應一律適用裁判時之現行刑法第二條規定，以
    決定適用之刑罰法律，合先敘明。以下即比較修正施行前後
    刑法暨相關法律之規定：
（一）刑法第三百二十條第一項之法定本刑為五年以下有期徒刑
      、拘役或五百元以下罰金；刑法第三百四十六條第一項之
      法定本刑為六月以上五年以下有期徒刑得併科一千元以下
      之罰金，依修正後刑法施行法增訂第一條之一：「中華民
      國九十四年一月七日刑法修正施行後，刑法分則編所定罰
      金之貨幣單位為新臺幣。九十四年一月七日刑法修正時，
      刑法分則編未修正之條文定有罰金者，自九十四年一月七
      日刑法修正施行後，就其所定數額提高為三十倍。但七十
      二年六月二十六日至九十四年一月七日新增或修正之條文
      ，就其所定數額提高為三倍」及刑法第三十三條第五款修
      正為：「主刑之種類如下：五、罰金：新臺幣一千元以上
      ，以百元計算之」等規定觀之，依修正後之法律，刑法第
      三百二十條第一項普通竊盜罪所得科處之罰金刑最高為新
      臺幣一萬五千元、最低為新臺幣一千元，刑法第三百四十
      六條第一項所得併科之罰金刑為新台幣三萬元，最低為新
      台幣一千元，然依被告行為時之刑罰法律，即罰金罰鍰提
      高標準條例第一條前段規定之提高倍數十倍及修正前刑法
      第三十三條第五款規定之罰金最低額一元計算，則刑法第
      三百二十條第一項之竊盜罪、刑法第三百四十六條第一項
      恐嚇取財罪所得科處之罰金最高額仍為新台幣一萬五千元
      、三萬元，然最低額均較新法為低。因此，比較上述修正
      前、後之刑罰法律，自以被告行為時關於科處罰金刑之法
      律較有利於被告。故依修正後刑法第二條第一項前段之規
      定，應適用修正前關於科處罰金刑之法律。
（二）被告行為後，刑法第五十六條連續犯之規定，亦於九十四
      年一月七日修正公布刪除，並於九十五年七月一日施行，
      是於新法修正施行後，被告於本案所為多次之竊盜、搶奪
      、恐嚇取財犯行，即須分論併罰。則被告之犯行，因行為
      後新法業已刪除連續犯之規定，此刪除雖非犯罪構成要件
      之變更，但顯已影響行為人刑罰之法律效果，自屬法律有
      變更，經比較新、舊法規定，修正後之規定對於被告較為
      不利，依刑法第二條第一項前段之規定，仍應適用較有利
      於被告之行為時法律，即刑法第五十六條連續犯之規定，
      均論以一罪，並均加重其刑。
（三）被告行為後，刑法第五十一條業於民國九十四年一月七日
      修正公布，並於九十五年七月一日施行，修正前刑法第五
      十一條規定：「數罪併罰，分別宣告其罪之刑，依左列各
      款定其應執行者：」其中第五款規定：「宣告多數有期徒
      刑者，於各刑中之最長期以上，各刑合併之刑期以下，定
      其刑期。但不得逾二十年。」，修正後刑法第五十一條第
      五款規定：「宣告多數有期徒刑者，於各刑中之最長期以
      上，各刑合併之刑期以下，定其刑期。但不得逾三十年。
      」比較結果，修正後刑法並非較有利於行為人，依刑法第
      二條第一項前段之規定，仍應依修正前刑法，定其應執行
      之刑。
（四）以上新舊法之比較均以舊法對被告為有利，依從刑附屬於
      主刑之原則，就刑法第三十八條之沒收部分，應適用修正
      前刑法第三十八條第一項第二款之規定。
據上論斷，應依刑事訴訟法第二百九十九條第一項前段、第三百
條，刑法第二條第一項前段、第三百二十條第一項、第三百二十
五條第一項、第三百四十六條第一項，修正前刑法第三十三條第
五款、修正前刑法第五十六條、修正前刑法第三十八條第一項第
二款、修正前刑法第五十一條第五款，罰金罰鍰提高標準條例第
一條前段，判決如主文。
本案檢察官寅○○到庭執行職務。
中    華    民    國    95    年    12    月    11    日
                  刑事第十五庭  審判長法  官 曾佩琦
                                      法  官 周瑞芬
                                      法  官 陳如玲
上正本證明與原本無異。
如不服本判決，應於送達後十日內向本院提出上訴狀（須附繕
本），上訴於台灣高等法院台中分院。
                                       書記官 楊賀傑
中    華    民    國    95    年    12    月    11    日
附錄論罪科刑法條
中華民國刑法第320條（普通竊盜罪、竊佔罪）
意圖為自己或第三人不法之所有，而竊取他人之動產者，為竊盜
罪，處5年以下有期徒刑、拘役或5百元以下罰金。
意圖為自己或第三人不法之利益，而竊佔他人之不動產者，依前
項之規定處斷。前二項之未遂犯罰之。
中華民國刑法第325條（普通搶奪罪）
意圖為自己或第三人不法之所有，而搶奪他人之動產者，處6月
以上5年以下有期徒刑。
因而致人於死者，處無期徒刑或7年以上有期徒刑，致重傷者，
處 3 年以上 10 年以下有期徒刑。
第 1 項之未遂犯罰之。
中華民國刑法第346條
（單純恐嚇罪）
意圖為自己或第三人不法之所有，以恐嚇使人將本人或第三人之
物交付者，處6月以上5年以下有期徒刑，得併科1千元以下罰金
。
以前項方法得財產上不法之利益，或使第三人得之者，亦同。
前二項之未遂犯罰之。


司法院資訊處製作；財團法人民間司法改革基金會備份。
